【裁判字號】    99,上訴,714
【裁判日期】    990527
【裁判案由】    違反毒品危害防制條例
【裁判全文】
臺灣高等法院高雄分院刑事判決         99年度上訴字第714號
上  訴  人
即  被  告  甲○○
上列上訴人因違反毒品危害防制條例案件，不服臺灣高雄地方法
院98年度審訴字第4516號中華民國99年3 月2 日第一審判決（起
訴案號：臺灣高雄地方法院檢察署98年度毒偵字第5998號），提
起上訴，本院判決如下：
     主  文
上訴駁回。
     事  實
一、甲○○前因施用毒品案件，經原審以民國88年度毒聲字第21
    42號裁定送觀察勒戒後，因無繼續施用毒品傾向，於88年5
    月5 日釋放，並經臺灣高雄地方法院檢察署檢察官於88年5
    月4 日以88年度偵字第10465 號為不起訴處分確定。復因施
    用毒品案件，經原審裁定送觀察勒戒後，因無繼續施用毒品
    傾向，於88年5 月29日釋放，並經臺灣高雄地方法院檢察署
    檢察官於88年5 月30日以88年度偵字第12634 號為不起訴處
    分確定。復因施用毒品犯行，經原審以89年度易字第1930號
    判決判處有期徒刑8 月確定。另因竊盜案件，經原審以88年
    度易字第3524號判決判處有期徒刑5 月確定。上開2 罪嗣經
    原審以89年度聲字第2513號裁定應執行有期徒刑1 年確定，
    於90年10月6 日執行完畢，翌日出監。另因詐欺案件，經原
    審以94年度簡字第1614號判決判處有期徒刑3 月確定。再因
    竊盜案件，經原審以94年度易字第399 號判決判處有期徒刑
    8 月，上訴後，旋撤回上訴，而告確定。另因違反動產擔保
    交易法案件，經原審以95年度簡字第6322號判決判處有期徒
    刑3 月確定。上開3 罪嗣經原審以96年度聲字第407 號裁定
    應執行有期徒刑1 年確定，於96年6 月25日縮刑期滿執行完
    畢，仍不知戒絕毒癮，明知甲基安非他命係毒品危害防制條
    例第2 條第2 項第2 款所明定之第二級毒品，不得持有、施
    用，復基於施用第二級毒品甲基安非他命之犯意，於98年9
    月14日某時，在高雄縣鳥松鄉松埔北巷7 之19號居所，以將
    甲基安非他命置入玻璃球燒烤，待產生煙霧後，吸食煙霧之
    方式，施用第二級毒品甲基安非他命1 次。嗣於98年9 月16
    日上午10時30分許，經警查獲。
二、案經高雄市政府警察局三民第二分局報告台灣高雄地方法院
    檢察署檢察官偵查起訴。
     理  由
一、上開事實，已據上訴人即告甲○○於原審審理時供認不諱，
    且經警採集其尿液送高雄市立凱旋醫院檢驗結果，被告尿液
    呈甲基安非他命陽性反應，有該院濫用藥物尿液檢驗報告附
    卷可稽。爰審酌：(一)氣相層析質譜儀（GC／MS）乃目前就藥
    物篩檢結果必須進一步確認時最常採用之確認方法，因此在
    良好的操作條件之下，以氣相層析質譜儀作藥物及其代謝物
    之定性及定量分析，幾乎不會有偽陽性反應產生，業經行政
    院國軍退除役官兵輔導委員會台北榮民總醫院於83年4 月7
    日以（83）北總內字第03059 號函示明確。(二)而甲基安非他
    命經口服投與後約百分之70於24小時內自尿中排出，約百分
    之90於96小時內自尿中排出，且甲基安非他命成分之檢出與
    其投與方式、投與量、個人體質、採尿時間與檢測儀器之精
    密度等諸多方式有關，因此僅憑尿液中呈甲基安非他命陽性
    反應，並無法確實推算吸食時間距採集時間之長短，惟依上
    述資料推斷，最長不會超過4 日即96小時，亦經行政院衛生
    署藥物食品檢驗局81年2 月8 日81藥檢一字第001156號函示
    明確。從而，被告尿液經以氣相層析質譜儀鑑驗後，結果呈
    甲基安非他命陽性反應，已如前述，是依前開函示意旨，被
    告自白核與事實相符。被告於本院審理時否認有施用甲基安
    非他命之犯意，顯係事後卸責之詞，不足採信。
二、按毒品危害防制條例於92年7 月9 日修正公布，自93年1 月
    9 日施行，其中第20條、第23條將施用毒品之刑事處遇程序
    ，區分為「初犯」及「5 年內再犯」、「5 年後再犯」。依
    其立法理由之說明：「初犯」，經觀察、勒戒或強制戒治後
    ，應為不起訴處分或不付審理之裁定；經觀察、勒戒或強制
    戒治執行完畢釋放後，「5 年內再犯」者，因其再犯率甚高
    ，原實施之觀察、勒戒及強制戒治既已無法收其實效，爰依
    法追訴或裁定交付審理。至於經觀察、勒戒或強制戒治執行
    完畢釋放後，「5 年後再犯」者，前所實施之觀察、勒戒或
    強制戒治已足以遮斷其施用毒品之毒癮，為期自新及協助其
    斷除毒癮，仍適用「初犯」規定，先經觀察、勒戒或強制戒
    治之程序。從而依修正後之規定，僅限於「初犯」及「5 年
    後再犯」二種情形，始應先經觀察、勒戒或強制戒治程序。
    倘被告於5 年內已再犯，經依法追訴處罰，縱其第3 次（或
    第3 次以上）再度施用毒品之時間，在初犯經觀察、勒戒或
    強制戒治執行完畢釋放5 年以後，已不合於「5 年後再犯」
    之規定，且因已於「5 年內再犯」，顯見其再犯率甚高，原
    實施觀察、勒戒或強制戒治，已無法收其實效，即應依該條
    例第10條處罰（最高法院95年5 月9 日95年度第7 次刑事庭
    會議決議參照）。查被告前因施用毒品案件，經原審以88年
    度毒聲字第2142號裁定送觀察勒戒後，因無繼續施用毒品傾
    向，於88年5 月5 日釋放，並經臺灣高雄地方法院檢察署檢
    察官於88年5 月4 日以88年度偵字第10465 號為不起訴處分
    確定。復因施用毒品案件，經原審裁定送觀察勒戒後，因無
    繼續施用毒品傾向，於88年5 月29日釋放，並經臺灣高雄地
    方法院檢察署檢察官於88年5 月30日以88年度偵字第12634
    號為不起訴處分確定。復因施用毒品犯行，經原審以89年度
    易字第1930號判決判處有期徒刑8 月確定之事實，有臺灣高
    等法院被告前案紀錄表在卷可憑。是被告雖係於上開觀察勒
    戒執行完畢釋放5 年後再犯本案之罪，然其前次所犯本院89
    年度易字第1930號施用毒品案件，係在上開觀察勒戒執行完
    畢後5 年內所為，而屬「5 年內再犯」之情形，依最高法院
    上開決議之意旨，被告本件施用甲基安非他命之犯行，應依
    法論科。從而，本案事證明確，被告犯行堪以認定。
三、核被告所為，係犯毒品危害防制條例第10條第2 項之施用第
    二級毒品罪。被告持有第二級毒品之行為，已為其後施用之
    高度行為所吸收，不另論罪。又被告曾因如事實欄所示犯行
    ，經法院判決如事實欄所示罪刑確定，於96年6 月25日縮刑
    期滿執行完畢之事實，此有前開前案紀錄表可稽，是其5 年
    以內故意再犯本件有期徒刑之罪為累犯，應依刑法第47條第
    1 項規定，加重其刑。原審認被告罪證明確，因而適用毒品
    危害防制條例第10條第2 項、刑法第11條、第47條第1 項規
    定，審酌被告前經觀察勒戒，有期徒刑執行完畢，仍不思戒
    除毒癮，顯見其並無堅定戒癮之意志，惟念其行為尚未危害
    他人等一切情狀，量處有期徒刑4 月，其認事用法，核無不
    合，量刑亦屬允當。被告上訴意旨，否認犯罪，指摘原判決
    不當，沒有理由，應予駁回。
據上論斷，應依刑事訴訟法第368條，判決如主文。
本案經檢察官彭南雄到庭執行職務。
中    華    民    國    99    年    5     月    27    日
                  刑事第二庭    審判長法  官 林正雄
                                      法  官 陳啟造
                                      法  官 黃壽燕
以上正本證明與原本無異。
本判決不得上訴。
中    華    民    國    99    年    5     月    27    日
                                      書記官 林淑敏
附錄本判決論罪科刑法條：
毒品危害防制條例第10條第2項
施用第二級毒品者，處3年以下有期徒刑。

司法院資訊處製作；財團法人民間司法改革基金會備份。
